臺灣高雄地方法院刑事判決　　　　　　 100年度交訴字第81號
公　訴　人　臺灣高雄地方法院檢察署檢察官
被　　　告　方永信
上列被告因公共危險案件，經檢察官提起公訴（100 年度偵字第
19537 號），本院判決如下：
    主  文
方永信駕駛動力交通工具肇事，致人受傷而逃逸，處有期徒刑柒
月。緩刑年，並應於本判決確定日起貳個月內向公庫支付新臺
幣貳萬元。
    事  實
一、方永信於100 年5 月18日21時25分許，騎乘車牌號碼L73-92
    2 號重型機車，沿高雄市○○區○○路由西往東行駛，途經
    該路門牌號碼645 號建物前，於其欲左轉之際，適賴文豐騎
    乘車牌號碼326-HXF 號重型機車同向直行至上開地點，閃避
    不及，2 車遂發生擦撞，致賴文豐人車倒地，受有右側大拇
    指挫瘀傷及左側手肘擦傷等傷害（過失傷害部分未據告訴）
    ，詎方永信明知其駕車行為已肇事，致賴文豐受有前揭傷害
    ，竟未停留現場協助救護賴文豐、報警處理或採取其他必要
    措施，旋即基於肇事逃逸之犯意逕自騎乘機車離去。嗣經路
    人報警，始循線查悉上情。
二、案經高雄市政府警察局楠梓分局報告臺灣高雄地方法院檢察
    署檢察官偵查起訴。
    理  由
一、證據能力部分：
    按被告以外之人於審判外之言詞或書面陳述，除法律有規定
    者外，不得作為證據；又被告以外之人於偵查中向檢察官所
    為之陳述，除顯有不可信之情況者外，得為證據；再被告以
    外之人於審判外之陳述，雖不符刑事訴訟法第159 條之1 至
    第159 條之4 之規定，而經當事人於審判程序同意作為證據
    ，法院審酌該言詞陳述或書面陳述作成時之情況，認為適當
    者，亦得為證據；當事人、代理人或辯護人於法院調查證據
    時，知有第159 條第1 項不得為證據之情形，而未於言詞辯
    論終結前聲明異議者，視為有前項之同意，刑事訴訟法第15
    9 條第1 項、第159 條之1 第2 項、159 條之5 分別定有明
    文。經查，本判決所引用之證人即被害人賴文豐於偵查中所
    為之證述，雖屬於被告以外之人於審判外之言詞陳述，然前
    開陳述係證人即被害人於偵查中經具結後向檢察官所為之陳
    述，且無顯不可信之情況，揆諸上開規定，自得作為本案證
    據。次查，本判決所引用之道路交通事故現場圖、道路交通
    事故調查報告表（一）、（二）、高雄市政府警察局交通大
    隊交通事故談話紀錄表、高雄市立聯合醫院100 年 5月19日
    高市衛醫字第3001號診斷書、車牌號碼L73-922 號重型機車
    車輛詳細資料報表、高雄市政府警察局高市警交字第B00000
    000 號舉發違反道路交通管理事件通知單、公路監理查詢資
    料等證據資料，雖亦屬於被告以外之人於審判外之書面或言
    詞陳述，然均據本院於調查證據程序逐一提示並告以要旨，
    檢察官、被告均知該等證據為被告以外之人之審判外陳述，
    已表示對證據能力沒有意見或已同意作為證據（見院一卷第
    19頁）及未於言詞辯論終結前聲明異議，本院審酌上開證據
    作成時之情況，其取得過程並無瑕疵，與待證事實具有關聯
    性，認為以之作為本案證據應屬適當，依刑事訴訟法第159
    條之5 規定，應均具有證據能力。
二、訊據被告方永信固坦承伊於100 年5 月18日21時25分許，騎
    乘車牌號碼L73-922 號重型機車，沿高雄市○○區○○路由
    西往東行駛，行經該路門牌號碼645 號建物前，適被害人騎
    乘車牌號碼326-HXF 號重型機車同向直行至上開地點，閃避
    不及，2 車遂發生擦撞，致被害人人車倒地，受有右側大拇
    指挫瘀傷及左側手肘擦傷等傷害，且伊明知其駕車肇事行為
    已致被害人受有前開傷害等節，惟矢口否認有何肇事逃逸犯
    行，並辯稱：係被害人從後方撞伊，伊有問被害人如何處理
    ，被害人當時表示自己處理，並將自行將倒地機車移置路邊
    ，伊見狀方才離去，並無逃逸之犯意云云。經查：
  (一)被告於上開時、地騎乘前揭機車，與被害人所騎乘之機車發
    生擦撞，致被害人受有上揭傷害，且被告雖明知被害人受有
    該傷害，嗣仍騎乘機車離去等情，業據被告於警詢、偵查及
    本院審理時均供承在卷（分見偵卷第3 頁反面、第4 頁正面
    、第26頁，院一卷第17頁、第19頁，院二卷第28頁），且經
    證人即被害人於警詢、偵查及本院審理時指證綦詳（分見偵
    卷第5 頁、第30頁，院二卷第20頁至第22頁），核與證人即
    被告之子方偉勝所為證述相符（見院二卷第15頁、第16頁）
    ，並有卷附道路交通事故現場圖、道路交通事故調查報告表
    （一）、（二）、高雄市政府警察局交通大隊交通事故談話
    紀錄表各1 份、現場照片共8 張、高雄市立聯合醫院100 年
    5 月19日高市衛醫字第3001號診斷書1 份、被害人受傷照片
    共2 張、車牌號碼L73-922 號重型機車車輛詳細資料報表1
    紙可稽（分見偵卷第7 頁至第11頁、第13頁至第14頁），是
    被告確肇事致被害人受有傷害，嗣即逃逸離開現場，堪以認
    定。
  (二)被告雖猶辯以前詞，惟按刑法第185 條之4 肇事致人死傷而
    逃逸罪，係為維護交通安全，加強救護，減少被害人之死傷
    ，促使駕駛人於肇事後，能對被害人即時救護而設，與駕駛
    人肇事是否應負過失責任無關；又本條既是在防止逃逸行為
    所產生之抽象危險，因此所謂「逃逸」，應非指行為人有積
    極「逃亡、隱匿」等阻礙犯罪偵查行為，而係指行為人不留
    在肇事現場為即時救護、避免後車再度撞擊或協助相關人員
    迅速處理事故而離去之行為，蓋此一離去行為可能使因肇事
    所發生之損害有再度擴大之危險（最高法院89年度台上字第
    1589號、95年度台上字第2193號判決意旨參照）。再汽車駕
    駛人駕駛汽車肇事致人受傷者，應即採取救護措施及依規定
    處置，並通知警察機關處理，道路交通管理處罰條例第62條
    第3 項亦規範明確。查本案被告於肇事後，僅與被害人交談
    數語，見被害人人車倒地但自行起身將機車移置路旁後，在
    現場停留短暫時間，旋即未留下任何聯繫方式逕自離去乙節
    ，業據證人即被害人於警詢、偵查，及本院審理時結證明確
    （分見偵卷第5 頁、第30頁，院二卷第21頁至第24頁），核
    與證人方偉勝證述2 車發生擦撞致被害人受傷，然被告與被
    害人交談後，並未叫救護車或把被害人送去醫院，即騎乘機
    車離去等語互可勾稽（見院二卷第15頁、第16頁），是被告
    於明知被害人業已受有傷害之情形下，竟未對被害人施以任
    何即時救護措施，亦未協助被害人處理事故，復無報警處理
    ，即騎乘機車逕自離去，堪以認定。揆諸上開說明，被告雖
    無積極隱匿、加速逃離現場之主觀犯意，然其消極地未對被
    害人施以救護、協助處理事故或報警處理之行為，仍已構成
    逃逸，而屬上開法文所欲規範之行為。又此一主觀逃逸犯意
    ，揆諸前開說明，尚與本案是否究係被害人追撞被告所騎乘
    之機車，即被告就本案肇事是否有過失無涉，亦不因被告曾
    與被害人交談數語，且在現場停留短暫時間始行離開而有異
    ，更不因被害人自行處理事故將車輛移置路旁，反致被告得
    託詞藉以脫免罪責，是被告此部分之辯解，均無可採。至被
    告雖復辯稱伊於案發當時有問被害人要如何處理，被害人回
    應自己處理云云，然查，證人即被害人於偵查中具結證稱：
    伊未向被告稱伊沒事，亦未跟被告講可以離開，係被告自行
    離去等語明確（見偵卷第30頁），嗣於本院審理時亦結證：
    被告並未問伊要如何處理，伊亦未跟被告說要如何處理等詞
    在卷（見院二卷第21頁、第22頁），至證人方偉勝則證述：
    伊不知道被告與被害人說什麼，沒有注意聽被害人是否有陳
    稱要自己去看醫生等語（見院二卷第16頁、第17頁），故綜
    觀上開證言，被告此部分之辯解，尚難採信，是本案被告主
    觀上有逃逸之犯意，應堪認定。
  (三)本案被告犯肇事逃逸罪之事證明確，被告犯行洵堪認定，應
    依法論科。
三、核被告所為，係犯刑法第185 條之4 之肇事逃逸罪。爰審酌
    被告智識程度為國中畢業，目前生活狀況係以擔任臨時工為
    業，此經被告供承在卷（見院二卷第28頁），又前無犯罪科
    刑紀錄，有臺灣高等法院被告前案紀錄表1 份在卷可按（見
    院一卷第4 頁），品行尚稱良好，且被害人所受傷害為右側
    大拇指挫瘀傷及左側手肘擦傷，犯罪實際所生之損害尚屬輕
    微，復被告雖否認有肇事逃逸犯行，惟就本案之客觀犯罪事
    實大致坦承，犯罪後之態度尚非惡劣，並其犯罪之動機、目
    的、手段、犯罪時所受之刺激，及檢察官求處有期徒刑2 年
    ，衡諸被告上述犯罪情節，尚嫌過重等一切情狀，量處如主
    文所宣告之刑，以資儆懲。
四、另被告未曾因故意犯罪受有期徒刑以上刑之宣告，有臺灣高
    等法院被告前案紀錄表1 紙附卷可稽，且犯後業於100 年6
    月4 日與被害人以雙方互相道歉方式達成和解，有雙方出具
    之和解書1 份在卷為憑（見偵卷第16頁），本案係因一時思
    慮欠週，致罹刑典，信經此偵、審程序及刑之宣告，當知所
    警惕，諒無再犯之虞，況被害人於警詢及本院審理中亦均表
    明不再追究（分見偵卷第6 頁、院二卷第25頁），是認上開
    宣告之刑，以暫不執行為適當，爰依刑法第74條第1 項第1
    款規定予以宣告緩刑3 年，並應於本判決確定日起2 個月內
    向公庫支付新臺幣2 萬元，使知惕勵，並啟自新。惟若被告
    違反該負擔情節重大者，足認原宣告之緩刑難收其預期效果
    ，而有執行刑罰之必要者，得依刑法第75條之1 第1 項第4
    款規定，撤銷其緩刑宣告，附此敘明。
據上論斷，應依刑事訴訟法第299 條第1 項前段，刑法第185 條
之4 ，第74條第1 項第1 款、第2 項第4 款，判決如主文。
本案經檢察官郭來裕到庭執行職務。
中    華    民    國   100    年    10    月    19    日
              刑事第十九庭  審判長法  官  陳志銘
                                  法  官  鄭子文
                                  法  官  林幸頎
以上正本證明與原本無異。
如不服本判決，應於收受送達後10日內向本院提出上訴書狀，其
未敘述上訴理由者，應於上訴期間屆滿後20日內向本院補提理由
書狀（均須按他造當事人之人數附繕本）。
中    華    民    國   100    年    10    月    20    日
                                  書記官  葉正昭
附錄本案論罪科刑法條：
中華民國刑法第185 條之4
駕駛動力交通工具肇事，致人死傷而逃逸者，處六月以上五年以
下有期徒刑。